【裁判字號】    97,易,534
【裁判日期】    971231
【裁判案由】    詐欺
【裁判全文】
臺灣新竹地方法院刑事判決               97年度易字第534號
公  訴  人  臺灣新竹地方法院檢察署檢察官
被      告  甲○○原名陳俊瑋.
                      號9樓
                      41號5.
上列被告因詐欺案件，經檢察官聲請簡易判決處刑（96年度偵緝
字第437 號）、及移送併案審理（臺灣高雄地方法院檢察署檢察
官96年度偵緝字第1856號、臺灣板橋地方法院檢察署96年度偵字
第10392號、14993號），本院認應改用通常程序，判決如下：
    主  文
本件免訴。
    理  由
一、公訴意旨略以：被告甲○○（原名陳俊瑋）可預見金融機構
    帳戶係個人理財之重要工具，且關係個人財產、信用之表徵
    ，如交予他人使用，有被供作財產犯罪用途之可能，竟仍基
    於幫助他人詐欺取財之不確定故意，先於民國九十五年不詳
    時間，利用中國時報分類廣告欄上電話，與一真實姓名年籍
    不詳、自稱「陳經理」之男子聯絡，嗣於不詳時地，將所申
    請之中華郵政股份有限公司大觀路郵局帳號0000000
    0000000號帳戶之存摺、密碼及提款卡，在某便利商
    店門口，交予姓名年籍不詳之成年男子。嗣「陳經理」與該
    名姓名年籍不詳之男子所屬詐欺集團之成員，基於意圖為自
    己不法所有之犯意，於九十五年十二月十二日十七時三分許
    ，在雅虎奇摩拍賣網站上，刊登販售「ASUSA1300全新筆電
    一台」之廣告，致使乙○○陷於錯誤，於同月十七日得標後
    ，在同月十八日二十一時三十三分許，匯款新臺幣（下同）
    七千四百二十一元至被告前開帳戶內，嗣經乙○○遲未收受
    貨品，發覺受騙後報警處理，始悉上情。因認被告涉犯刑法
    第三十條第一項前段、第三百三十九條第一項幫助詐欺取財
    罪嫌等語。
二、按案件曾經判決確定者，應諭知免訴之判決，刑事訴訟法第
    三百零二條第一款定有明文。又刑事訴訟法第三百零二條第
    一款規定，案件曾經判決確定者，應諭知免訴之判決，此項
    訴訟法上所謂一事不再理之原則，關於實質上一罪或裁判上
    一罪，均有其適用，最高法院六十年度臺非字第七七號判例
    足資參照。
三、查被告於偵查中固坦承於上揭時、地將上揭自身所申請使用
    之中華郵政股份有限公司大觀路郵局帳號00000000
    000000號帳戶之存摺、密碼及提款卡交付與一真實姓
    名年籍不詳、自稱「陳經理」之成年男子，惟矢口否認知情
    該帳戶係用於詐欺犯罪所用，辯稱伊向自稱「陳經理」之成
    年男子應徵工作，其要求提供存摺、提款卡及密碼，作為將
    薪資匯入之用，遂將上開等物交其使用云云。惟查：
（一）上揭事實，業據被害人乙○○於警詢中之指述明確，並有
      戶名陳俊瑋之中華郵政股份有限公司大觀路郵局帳號00
      000000000000號客戶基本資料、客戶歷史交
      易明細表各乙份、自動櫃員機交易明細表乙紙及雅虎奇摩
      拍賣網站拍賣、得標電腦列印資料乙份等物可資佐證，被
      害人乙○○指述轉帳匯款情節核與上揭帳戶紀錄及匯款憑
      據相符。
（二）又被告於偵查中辯稱：伊並未賣帳戶給他人，伊是當初看
      中國時報應徵業務工作時與一名陳經理聯絡，陳經理向其
      要求提供帳戶作為薪資匯款之用，若伊提供提款卡給陳經
      理，陳經理會優先錄用伊，所以伊便把帳簿、提款卡交給
      陳經理，後來陳經理在電話中向伊詢問密碼，並表示會給
      伊好工作，伊便把密碼告訴陳經理。又陳經理與伊相約在
      一家便利商店門口面試，說要看伊的身分證，但當天來的
      人並不是陳經理，是另一名年約二十歲的男子，伊就把帳
      戶、提款卡交給名男子云云。查一般通常經驗，應徵工作
      自當在工作場所面試，被告非在工作場所面試，反而隨處
      在某便利商店見面，來面試之人又非當時聯絡之「陳經理
      」，而係由不知名人前來接洽，被告豈能無任何懷疑之處
      ，而輕率任意將足以表徵個人信用之金融帳戶、提款卡、
      密碼交由他人之理，是被告所辯與常情不符，而不值採信
      。
（三）查近年來臺灣社會盛行以買賣或借用人頭帳戶之方式，供
      詐騙集團作為詐欺他人交付財物不法用途之案件層出不窮
      ，經大眾媒體廣為報導，被告豈有不知之理！復以一般金
      融交易情形而言，皆以金融帳戶為個人理財工具，而申請
      開設金融帳戶甚為簡便，並無信用問題，亦無任何特殊之
      限制，一般民眾皆可以存入最低開戶金額之方式申請，且
      一個人可在不同之金融機構申請一或多個之存款帳戶使用
      ，此乃眾所週知之事實，如無正當理由，實無借用他人存
      摺使用之理，除非本人或與本人親近關係者外，是一般人
      均有妥為保管防止他人任意使用之認識，縱使特殊情況偶
      有交付他人使用之需，亦必然深入瞭解用途及合理性後，
      再行提供使用，始為常情。況郵局發給之存摺、金融卡、
      密碼如落入不明人士手中，未加究明用途，極易被利用為
      與財產有關之犯罪工具，此為吾人應體察之常識。復任何
      人，非有正當理由，竟徵求他人提供帳戶，在客觀上顯可
      預見其目的係供為某筆資金之存入後再行領出，一般人本
      於生活經驗及認識即甚易明瞭及預見其不法目的，被告難
      諉為不知。是被告可預見其郵局發給之存摺、金融卡、密
      碼等資料提供他人使用將幫助他人實施詐欺犯罪，僅因需
      錢花用，即將存簿、提款卡及密碼交付他人，顯有縱有人
      以其金融帳戶實施詐欺犯罪亦不違背其本意之幫助意思自
      明。從而本件事證明確，被告犯行堪以認定。
四、第查，被告前已因基於幫助詐騙集團從事詐欺之犯意，於九
    十五年十一月至十二月間某日，在不詳地點，將其所有之臺
    灣郵政板橋大觀郵局帳號00000000000000號
    帳戶之儲金簿及提款卡連同密碼，均交予該犯罪集團成員使
    用，以致陳佳信、鄧志鴻、朱昱燦、黃欣偉、岳虹淑、謝詠
    甯及江俊橙分別在九十五年十二月十三日起至十二月二十三
    日止，因上網瀏覽詐騙集團在雅虎拍賣網站所刊登之電器之
    拍賣要約，下標購買，而陷於錯誤，而分別匯款至被告之上
    開帳戶內等犯行，而由臺灣基隆地方法院檢察署檢察官向臺
    灣基隆地方法院聲請簡易判決處刑，嗣經同法院於九十六年
    十月九日以九十六年度基簡字第一０九九號刑事簡易判決依
    幫助詐欺取財罪判處被告有期徒刑四月，減為有期徒刑二月
    ，嗣經被告上訴，並於九十七年一月二十五日撤回上訴而確
    定，有臺灣基隆地方法院檢察署檢察官九十六年度偵緝字第
    三七七號、第三七八號、第三七九號、第四０五號、四０六
    號、四０七號聲請簡易判決處刑書、臺灣基隆地方法院九十
    六年度基簡字第一０九九號刑事簡易判決及臺灣高等法院被
    告前案紀錄表、相關筆錄等在卷可稽，並經本院調取該案卷
    宗核閱無訛。而本件公訴人起訴被告涉犯幫助詐欺取財之犯
    行，與前開業經判決確定之幫助詐欺取財犯行，屬被告於同
    一時間提供同一臺灣郵政大觀路郵局帳戶存摺、金融卡及密
    碼予同一人之行為，則縱該詐騙集團有應以數罪論斷之詐欺
    取財之犯行，然被告既係於同一時間為交付同一郵局帳戶存
    摺、金融卡、密碼，應認被告僅有一幫助行為，縱日後犯罪
    集團運用時間與狀態有別，仍無從認為被告所為係數罪，即
    不得分別論以幫助詐欺取財而以數罪名論斷之，僅得論以一
    罪，是本件核與前述業經判決確定之幫助詐欺取財犯行，顯
    屬實質上同一案件，為前開確定判決之既判力效力所及，揆
    諸前揭說明，本件爰不經言詞辯論，逕為諭知免訴之判決。
五、檢察官請求併案審理部分：
    本案既經諭知免訴，即與臺灣板橋地方法院檢察署以九十六
    年度偵字第一０三九二號、第一四九九三號、臺灣高雄地方
    法院檢察署以九十六年度偵緝字第一八五六號，移請併辦部
    分，無裁判上一罪之關係，該併辦部分，自應退由檢察官另
    行處理。
六、據上論斷，應依刑事訴訟法第四百五十二條、第三百零二條
    第一款、第三百零七條，判決如主文。
中    華    民    國    97    年    12    月    31    日
                  刑事第六庭    審判長法  官  遲中慧
                                      法  官  魏瑞紅
                                      法  官  黃美盈
以上正本證明與原本無異
如不服本判決，應於判決送達後十日內向本院提出上訴狀（應抄
附繕本）。
中    華    民    國    97    年    12    月    31    日
                                書記官  吳美雲


司法院資訊處製作；財團法人民間司法改革基金會備份。
